臺灣高等法院刑事裁定
110年度聲再字第29號
聲請人即
受判決人  吳聰龍



上列聲請人因毒品危害防制條例等案件，對於最高法院95年度台
上字第5833號，中華民國95年10月26日第二審確定判決（本院95
年度重上更㈧字第108號，第一審案號：臺灣士林地方法院83年度
重訴字第47號，起訴案號：臺灣士林地方檢察署83年度偵字第49
03、8383、10321、10347號），聲請再審，本院裁定如下：
    主  文
再審之聲請駁回。 
    理  由
一、按民國109年1月8日修正公布，同月10日施行之刑事訴訟法
    增訂第429條之2前段規定，聲請再審之案件，除顯無必要者
    外，應通知聲請人及其代理人到場，並聽取檢察官及受判決
    人之意見。本院已通知聲請人即受判決人吳聰龍（下簡稱被
    告）、檢察官到場陳述意見（見本院卷第73-75頁），合先
    敘明。
二、聲請及補充聲請意旨略以：就最高法院95年度台上字第5833
    號刑事判決（即本院95年度重上更㈧字第108號判決）提起再
    審，被告適用行為時之肅清煙毒條例第5條第1項規定論處，
    而肅清煙毒條例第5條第1項之之罪為法定刑死刑或無期徒刑
    之二等罪、刑（另法定刑為絕對死刑者，為一等罪、最重一
    等刑），然於87年5月20日法律修正為毒品危害防制條例之
    際，該時全部法律業已修正廢除唯一死刑，則法定刑為死刑
    、無期徒刑者，躍升為一等刑，故而販賣海洛因行為原為二
    等罪，其罪刑若欲維持在相當於二等之罪、刑位階者，則毒
    品危害防制第4條第1項之刑度應該再行下修，有其他有期徒
    刑之選擇始可維持罪刑相當，即二等罪處二等刑。然修正後
    之毒品危害防制條例第4條第1項法定刑度並未下修，造成原
    二等罪成為一等罪、處一等刑（即最重刑位階），因被告之
    行為、裁判時跨越新舊法變更，而不論從舊之肅清煙毒條例
    第5條第1項、或從新之毒品危害防制條例第4條第1項之行為
    均造成一等罪處原二等刑，違反新法應為原二等罪處該時原
    三等刑之規定，重於原判決二等罪處二等刑，故而罪刑不相
    當，此為立法疏漏，而有情輕法重之情形，自有刑法第59條
    規定之適用，依據刑事訴訟法第420條第1項第6款「因發現
    新事實或新證據，單獨或與先前之證據綜合判斷，足認受有
    罪判決之人應受無罪、免訴、免刑或輕於原判決所認罪名之
    判決者。」規定，提起再審等語。
三、按再審係對確定判決之事實錯誤而為之救濟方法，至於適用
    法律問題則不與焉。詳言之，對於有罪確定判決之救濟程序
    ，依刑事訴訟法規定，有再審及非常上訴二種，前者係為原
    確定判決認定事實錯誤而設立之救濟程序，與後者係為糾正
    原確定判決違背法令者有別，是倘所指摘者，係關於原確定
    判決適用法律不當之情形，核屬非常上訴之範疇，並非聲請
    再審所得救濟（最高法院104年度台抗字第343號裁定意旨參
    照）。
四、經查：
　㈠刑事訴訟法第420條第1項第6款規定，有罪判決確定後，因發
    現新事實或新證據，單獨或與先前之證據綜合判斷，足認受
    有罪判決之人應受無罪、免訴、免刑或輕於原判決所認罪名
    之判決者，為受判決人之利益，得聲請再審。既曰輕於原判
    決所認「罪名」，自與輕於原判決所宣告之「罪刑」有別，
    所謂輕於原判決所認罪名，係指與原判決所認罪名比較，其
    法定刑較輕之相異罪名而言。至於同一罪名之有無加減刑罰
    之原因者，僅足影響科刑範圍而罪質不變，即與「罪名」無
    關，自不得據以再審。是以聲請人爭執本案有無刑法第59條
    之適用云云，依上開說明，與再審程序係就認定事實是否錯
    誤之救濟無涉，而顯非適法之再審理由。又聲請人前揭聲請
    再審之理由，無非係對於原確定判決適用法律、酌定應執行
    刑，而有侵害其權益等情，亦僅屬原確定判決適用法令有無
    違誤之指摘，難認有何確實之新證據存在，亦核無重要證據
    漏未審酌之情，顯與刑事訴訟法第420條第1項所規定之要件
    有違。
　㈡至聲請意旨以：原判決認定之事實並無違誤，係適用之肅清
    煙毒條例第5條第1項規定，已於行為後變更，然立法疏漏未
    下修法定刑度，致適用法律之結果罪刑不相當云云，且被告
    亦稱：本件聲請再審中就原判決事實部分均無認定錯誤等語
    （見本院卷第75頁），是觀諸其聲請意旨，係指摘原確定判
    決有無違背法令而得否由檢察總長據以提起非常上訴之問題
    ，與再審程序係就原確定判決認定事實是否錯誤之救濟制度
    無涉，是此部分聲請亦顯無理由。
五、綜上所述，本件再審之聲請為無理由，應予駁回。
據上論斷，應依刑事訴訟法第433條，裁定如主文。
中　　華　　民　　國　　110 　年　　1 　　月　　29　　日
                  刑事第十二庭  審判長法　官 陳如玲
                                      法　官 蔡如惠
                                      法　官 郭惠玲
以上正本證明與原本無異。
如不服本裁定，應於收受送達後5日內向本院提出抗告狀。
                                      書記官 賴尚君
中　　華　　民　　國　　110 　年　　1 　　月　　29　　日